臺灣高雄地方法院刑事判決　　　　　　　　　　　　九十一年度訴字第一四六號
　　公　訴　人　臺灣高雄地方法院檢察署檢察官
　　被　　　告　乙○○
右列被告因偽造文書等案件，經檢察官提起公訴（九十一年度偵字第六三二二號），
本院判決如左：
    主  文
乙○○故買贓物，處有期徒刑捌月，扣案變造之車牌號碼ＴＤ─一三二五號車牌貳面
沒收；又共同行使偽造私文書，足以生損害於他人，處有期徒刑壹年，特約商店「鎮
興汽車材料行」第二聯簽帳單上「陳仲和」署押壹枚沒收之；應執行有期徒刑壹年陸
月，扣案變造之車牌號碼ＴＤ─一三二五號車牌貳面及特約商店「鎮興汽車材料行」
第二聯簽帳單上「陳仲和」署押壹枚均沒收之。
    事  實
一、乙○○於民國八十九年十月中旬某日，在高雄市○○路與自強路口附近，明知真
    實年籍姓名不詳之綽號「黑人」者所出售之自用小客車（原車牌號碼為ＶＩ─６
    ５５７號自用小客車，引擎號碼Ｐ0000000Ｄ，係丁○○於八十九年六月
    十三日凌晨零時許，在高雄縣永安鄉○○村○○○路七號前失竊）係來路不明之
    贓車，竟仍以新台幣（下同）五萬元購入，亦明知該車所懸掛ＴＤ─１３２５號
    車牌係綽號「黑人」者變造之車牌，仍基於行使變造特種文書之概括犯意，將上
    揭變造後之車牌懸掛於該汽車上使用，躲避警方追查，嗣分別於八十九年十月十
    四日、九十年二月一日、同年六月十三日、同年九月二十五日、同年月二十九日
    、同年十月七日、同年月十九日、同年月十三日、同年月二十一日、同年月二十
    三日超速、違規停車或在道路收費停車處所停車不依規定繳費，經警抄錄變造之
    車牌號碼後，寄發高雄縣警察局舉發違反道路交通管理事件通知單予真正之ＴＤ
    ─１３２５號自用小客車車主李元哲，足以生損害於李元哲及汽車監理單位對於
    該等資料管理之正確性。另許福元於九十年九月二日晚間，明知真實年籍姓名不
    詳綽號「老兄仔」之人所交付之美商花旗銀行編號0000000000000
    000號信用卡係他人偽造之信用卡（該信用卡持卡人為廖秀敏），竟仍與綽號
    「老兄仔」之人共同基於意圖為自己不法所有之犯意，二人約定許福元持前揭偽
    造信用卡刷卡後，只需付刷卡金額二分之一予綽號「老兄仔」之人，許福元遂於
    九十年九月二日晚上十時十分許，駕駛前揭自用小客車前往甲○○所經營位於高
    雄市前鎮區二三二號之「鎮興汽車材料行」，購買價值五千元之汽車材料乙批維
    修該車，由其偽簽「陳仲和」之署名（一式二枚）於前揭簽帳單（一式二聯）上
    ，而偽造該紙屬於私文書性質之簽帳單後，持以行使交付於鎮興汽車材料行之特
    約商店店員，使店員誤以為真正持卡人消費而將前開盜刷物品交付與許福元，並
    足以生損害於信用卡真正持卡人廖秀敏、特約商店鎮興汽車材料行及美商花旗銀
    行對於信用卡授信控管之正確性。嗣經警循線於九十一年三月二十日下午十一時
    許，在高雄縣鳳山市○○路二巷三號前路上查獲，並扣得變造之車牌二面。
二、案經高雄縣警察局報告台灣高雄地方法院檢察署偵查起訴。
    理  由
一、右揭事實，業據被告乙○○分於警、偵訊及本院審理中供承不諱（參警卷第一頁
    至第三頁，臺灣高雄地方法院檢察署九十一年度偵字第六三二二號偵查卷第四頁
    至第五頁，本院九十一年十一月十八日審判筆錄），復有前開所述特約商店鎮興
    汽車材料行九十年九月二日下午十時十分信用卡簽帳單一紙及變造車牌號碼ＴＤ
    ─１３２５號之車牌二面在卷足憑，而上開車牌經送鑑定認係變造等情，有高雄
    縣警察局九十一年四月十日高雄刑機字第一三四七三號函暨鑑定報告一份在卷足
    參，而鎮興汽車材料行之負責人甲○○及告訴人美商花旗銀行之代理人丙○○亦
    於警訊中證述明確，又被告上開變造車牌懸掛於其所購得之贓車行使，並分別於
    八十九年十月十四日、九十年二月一日、同年六月十三日、同年九月二十五日、
    同年月二十九日、同年十月七日、同年月十九日、同年月十三日、同年月二十一
    日、同年月二十三日超速、違規停車及在道路收費停車處所停車不依規定繳費，
    此有高雄縣市警察局舉發違反道路交通管理事件通知單十紙在卷可明，並經車牌
    號碼ＴＤ─１３２５號之真正車主李元哲於警訊時指述綦詳，且被告所購得之車
    牌號碼ＶＩ─６５５７號自用小客車，係丁○○於八十九年六月十三日凌晨零時
    許，在高雄縣永安鄉○○村○○○路七號前所失竊，亦據丁○○於警訊時供述明
    確，並有贓物認領保管單及「車輛竊盜、車牌失竊資料個別查詢表─查詢車輛認
    可資料」各一紙附卷可佐，該車係屬贓物無訛，被告上開自白與事實相符，堪信
    為真實。本件事證明確，被告犯行堪以認定。
二、按依信用卡交易之過程，係持卡人向特約商店提示信用卡，由持卡人在簽帳單上
    簽名，確認交易之標的及金額，再由特約商店核對該信用卡之有效性及持卡人之
    身分同一性無訛後，特約商店即將該簽帳單送交聯合信用卡處理中心請款轉知發
    卡機構撥款。故簽帳單具有持卡人與特約商店之交易契約書之性質，並具有持卡
    人經由聯合信用卡處理中心請求發卡機構撥款之請求書或指示文件之性質，非僅
    具有處理內部事務之傳票性質，且在信用卡簽帳單上偽簽姓名，單從形式上觀察
    ，即足以知悉其表示已收受特約商店所交付之交易標的物，含有收據之性質，故
    行為人冒用他人名義於信用卡簽帳單上簽名，非僅構成刑法第二百十七條第一項
    之偽造署押罪，應構成刑法第二百十條之偽造私文書罪，行為人在偽造簽帳單之
    後，持向特約商店行使，自屬行使偽造私文書之行為。
三、核被告所為，均係犯刑法第三百四十九條第二項之故買贓物罪、同法第二百十六
    條、二百十二條行使變造特種文書罪、同法第二百十六條、第二百十條之行使偽
    造私文書罪、同法第三百三十九條第一項詐欺取財罪，至其偽造私文書之低度行
    為，已為其進而行使之高度行為所吸收，其偽造署押之行為，為偽造私文書之階
  段，均不復另論，另被告以一行為同時偽造署押於簽帳單之一式二聯，係單一行
    為。被告乙○○與綽號「老兄仔」之人就上開行使偽造私文書及詐欺取財犯行，
    有犯意聯絡及行為分擔，為共同正犯。被告多次行使變造之車牌，時間緊接，犯
    罪構成要件相同，顯係基於概括犯意反覆為多次犯行，應依連續犯規定論以一罪
    ，並依法加重其刑。被告購買贓車本為代步行使之用，而行使變造之車牌乃駕駛
    該贓車必然之結果，被告所犯故買贓物與行使變造特種文書間、行使偽造私文書
    與詐欺取財間，有方法結果之牽連關係，應分別從一重之故買贓物罪、行使偽造
    私文書罪處斷。被告所犯上開二罪，行為互殊，犯意互異，應予分論併罰。爰審
    酌被告貪圖一時小利，明知購得之汽車係屬贓車並懸掛變造車牌，仍加以購買駕
    駛，復又行使偽造信用卡，損及真正持卡人、特約商店及發卡銀行之權益，紊亂
    行使信用卡之經濟秩序，惟被告均已坦承犯行，態度良好等一切情狀，分別量處
    如主文所示之刑，並定應執行之刑。。
四、又本件為財團法人聯合信用卡處理中心收單之帳單，該款帳單一式二聯，分別由
    客戶及商店存查，為直式印製，業據甲○○於警訊時供承在卷，是其中第一聯為
    客戶存根聯即由被告自行存查，因被告既是冒名刷卡，並無付款之意思，自無保
    存之必要，衡情應已丟棄，應認已滅失不存在，故已無沒收之必要；另第二聯簽
    帳單，業經被告交予上揭特約商店，非被告所有，爰不為沒收之諭知，惟其上偽
    造之「陳仲和」署押一枚，仍應依刑法第二百十九條之規定，宣告沒收之。再扣
    案變造車牌二面，為被告所有供犯罪所用之物，業據被告供承在卷，亦爰依刑法
    第三十八條第一項第二款，宣告沒收之；至於偽造信用卡，業經被告交還共犯綽
    號「老兄仔」之人，且為「老兄仔」所有，業據被告供承在卷，被告亦未參與偽
    造信用卡之行為，爰不為沒收之諭知，併此敘明。
五、至於公訴人雖未就被告於八十九年十月十四日及九十年二月一日、同年六月十三
    日行使變造特種文書之犯行起訴，惟此部分起訴部分有連續犯之裁判上一罪關係
    ，本院自得一併審理，併此敘明。
據上論斷，應依刑事訴訟法第二百九十九條第一項前段，刑法第二百十二條、二百十
六條、第二百十條、第三百三十九條第一項、第三百四十九條第二項、第五十五條、
第二百十九條、第三十八條第一項第二款、第五十一條第五款，罰金罰鍰提高標準條
例第一條前段，判決如主文。
本案經檢察官朱秋菊到庭執行職務。
中        華      民      國     九十一    年    十一    月    二十八   日
                                  臺灣高雄地方法院刑事庭
                                      法  官  廖建瑜
右正本證明與原本無異。
如不服本判決，應於判決送達後十日內，向本院提出上訴狀。
                                      書記官  王翌翔
中        華      民      國     九十一    年    十一    月    二十八   日
中華民國刑法第二百一十條
 (偽造變造私文書罪)
偽造、變造私文書，足以生損害於公眾或他人者，處五年以下有期徒刑。
中華民國刑法第二百一十二條
 (偽造變造特種文書罪)
偽造、變造護照、旅券、免許證、特許證及關於品行、能力服務或其他相
類之證書、介紹書，足以生損害於公眾或他人者，處一年以下有期徒刑、
拘役或三百元以下罰金。
中華民國刑法第二百一十六條
 (行使偽造變造或登載不實之文書罪)
行使第二百十條至第二百十五條之文書者，依偽造、變造文書或登載不實
事項或使登載不實事項之規定處斷。
中華民國刑法第二百一十九條
 (沒收之特例)
偽造之印章、印文或署押，不問屬於犯人與否，沒收之。
中華民國刑法第三百三十九條
 (普通詐欺罪)
意圖為自己或第三人不法之所有，以詐術使人將本人或第三人之物交付者
，處五年以下有期徒刑、拘役或科或併科一千元以下罰金。
以前項方法得財產上不法之利益或使第三人得之者，亦同。
前二項之未遂犯罰之。
中華民國刑法第三百四十九條
收受贓物者，處三年以下有期徒刑、拘役或五百元以下罰金。
搬運、寄藏、故買贓物或為牙保者，處五年以下有期徒刑、拘役或科或併
科一千元以下罰金。
因贓物變得之財物，以贓物論。
